臺灣高等法院臺南分院刑事判決　　　　　　九十一年度交上易字第五五一號　　Ｇ
　　　上　訴　人　臺灣臺南地方法院檢察署檢察官
　　　上　訴　人
　　　即　被　告　甲　○　○
右上訴人因被告過失傷害案件，不服臺灣臺南地方法院九十一年度交易字第一八號中
華民國九十一年三月七日第一審判決（起訴案號：臺灣臺南地方法院檢察署九十年度
偵字第一二五五一號），提起上訴，本院判決如左：
      主      文
上訴駁回。
      事      實
一、甲○○係計程車司機，為從事駕駛業務之人，於民國（下同）九十年七月二十五
    日上午九時三十分許，駕駛車號ＰＨ─０九二號計程車，沿台南市○○路○段內
    側快車道由北往南方向行駛，途經西門路一段與大成路一段之交岔路口時，本應
    注意駕駛之車前狀況，隨時採取必要之安全措施及汽車行駛至交岔路口，左轉彎
    時，應距交岔路口三０公尺前顯示方向燈或手勢，行至交岔路口中心處左轉，並
    不得佔用來車道搶先左轉，而依當時情形，又無不能注意之情事，其能注意竟疏
    未注意車前狀況，且未行至該交岔路口中心處即佔用來車道搶先左轉欲進入大成
    路一段，適乙○○騎乘車號ＮＳＺ─五四八號（起訴書誤載為ＮＳＲ─五四八號
    ）機車，沿大成路一段由東往西逆向行駛，乙○○本亦應注意駕駛之車前狀況，
    隨時採取必要之安全措施及機車在雙向二車道行駛時，應在遵行車道內行駛，其
    能注意亦疏於注意車前狀況，不僅逆向行至該交岔路口且未注意左右有無來車即
    冒然斜穿大成路一段道路，致甲○○見狀煞避不及而擦撞到乙○○所騎乘之機車
    ，造成乙○○人車倒地，受有右小腿及左足踝挫傷之傷害。車禍事故發生後，台
    南市警察局交通隊員警據報到場處理，在警員尚不知何人為肇事車輛之駕駛人前
    ，甲○○主動表示其為駕駛人並自首犯行，接受裁判。
二、案經乙○○訴由台南市警察局第六分局報請臺灣台南地方法院檢察署檢察官偵查
    起訴。
      理      由
一、訊據被告甲○○對於上開時、地因左轉與乙○○之機車發生車禍致乙○○受傷之
    事實，坦承不諱，核與告訴人乙○○於警訊及檢察官偵訊時到庭指訴之情節相符
    ，復有道路交通事故調查報告表一紙、道路交通事故現場蒐證照片十三幀、漢光
    中醫診所診斷證明書一紙在卷可資佐證。
二、按汽車（均含機車）行駛時，駕駛人應注意車前狀況，並隨時採取必要之安全措
    施；汽車在雙向二車道行駛時，應在遵行車道內行駛；汽車行駛至交岔路口，左
    轉彎時，應距交岔路口三０公尺前顯示方向燈或手勢，行至交岔路口中心處左轉
    ，並不得佔用來車道搶先左轉，道路交通安全規則第九十四條第三項、第九十七
    條第一款、第一百零二條第四款分別定有明文。查被告係以駕駛為業，富有駕駛
    經驗之人，告訴人乙○○亦有正常考領駕照，對於上開交通安全規則自均知之甚
    稔，俱為其應注意之事項，而肇事當時係日間自然光線、天氣晴朗、四線道、路
    面柏油、標線清晰、有快慢車道劃分、正常號誌路口、視距良好、無障礙物，有
    前開道路交通事故調查報告表存卷可考，足見依當時狀況被告及告訴人乙○○客
    觀上並無不能注意之情狀，再依肇事現場相片及前開道路交通事故調查報告表其
    上之事故現場圖所示，並比對兩車肇事路口寬度及兩車肇事位置，足證被告所駕
    駛之計程車其車身係佔據在大成路一段之來車道上，顯見被告確有未至路口中心
    處即行左轉且有佔用來道行駛之事實甚明，而被告甲○○應注意且能注意竟疏未
    注意車前狀況，且未行至該交岔路口中心處即佔用來車道搶先左轉欲進入大成路
    一段，告訴人乙○○亦同樣應注意且能注意而疏未注意車前狀況，不僅逆向行至
    該交岔路口且未注意左右有無來車即冒然斜穿大成路一段道路，致與佔用來車道
    搶先左轉之甲○○計程車發生擦撞而人車倒地受傷，被告及乙○○自有違前開規
    定之注意義務，其二人均顯有過失，即臺灣省台南區車輛行車事故鑑定委員會鑑
    定結果亦認：「乙○○駕駛重機車，斜穿道路未注意左右來車，為肇事原因。甲
    ○○駕駛計程車，未依規定左轉，未注意車前狀況，同為肇事原因。」，有該委
    員會南鑑字第九０一四一九號鑑定意見書在卷可憑。而告訴人乙○○雖因違反上
    開注意義務而與有過失，然仍不能因此解免被告之過失罪責。另告訴人乙○○受
    有如事實欄所示之傷害，有前開診斷證明書可佐，被告對於告訴人因本件車禍確
    實受有傷害乙節亦不爭執，且供承告訴人均係由其載赴就醫等語明確（參本院九
    十一年二月二十一日審判筆錄），是告訴人乙○○既因本件車禍而受有傷害，自
    不能因告訴人有經被告載送就醫過即認定其日後當不會自行就醫，且亦不能因告
    訴人係自行至中醫診所就診即可認定所開具之診斷證明書為不實，是被告辯稱：
    因伊認為告訴人均係由其載送就醫，故告訴人自行就醫而提出之前開診斷證明書
    有問題云云，即無所據，要係飾卸刑責之詞，諉無可採。又被告之過失行為與告
    訴人所受上開傷害之間，顯有相當因果關係，亦無疑義。從而，本件事證已甚明
    確，被告之業務過失傷害犯行，堪以認定。
三、查被告甲○○係計程車司機，業經其供明，自屬從事駕駛業務之人，因業務上之
    過失傷害人，核其所為，係犯刑法第二百八十四條第二項前段之業務過失傷害罪
    。又其肇事後未被有偵查權之公務員或機關發覺其為犯嫌前，留在事故現場向到
    場處理之警員自承犯行，進而接受裁判，此業經被告供明在卷可按，且有被告之
    警訊筆錄載明可稽，被告行為合乎自首之要件，應依刑法第六十二條前段減輕其
    刑。
四、原審審理結果，認被告罪證明確，適用刑法第二百八十四條第二項前段、第六十
    二條前段、第四十一條第一項前段，罰金罰鍰提高標準條例第一條前段、第二條
    ，並審酌被告之品行、應負過失責任之程度、造成告訴人傷害之結果、肇事後尚
    未與告訴人達成民事上之和解，及被告於犯後尚能坦認犯行頗有悔意等一切情狀
    ，量處拘役貳拾日，並諭知易科罰金以參佰元折算壹日，認事用法俱無不合，量
    刑亦稱妥適，檢察官循告訴人之請求，認原審量刑太輕，而被告上訴意旨認原審
    量刑太重，分別指摘原判決不當，均無可取，為無理由，應予駁回。
據上論斷，應依刑事訴訟法第三百六十八條，判決如主文。
本案經檢察官劉得鉦到庭執行職務。
中    華    民    國      九十一      年      六      月      十三      日
                                  臺灣高等法院臺南分院刑事第六庭
                                      審判長法官  戴    勝    利
                                            法官  高    明    發
                                            法官  顏    基    典
右正本證明與原本無異。
不得上訴。
                                      法院書記官  吳    銘    添
中    華    民    國      九十一      年      六      月     十三       日
附錄：本判決論罪科刑法條：
刑法第二百八十四條：因過失傷害人者，處六月以下有期徒刑、拘役或五百元以下罰
                    金，致重傷者，處一年以下有期徒刑、拘役或五百元以下罰金
                    。
                    從事業務之人，因業務上之過失傷人者，處一年以下有期徒刑
                    、拘役或一千元以下罰金，致重傷者，處三年以下有期徒刑、
                    拘役或二千元以下罰金。
